【裁判字號】    98,上訴,1017
【裁判日期】    980708
【裁判案由】    違反毒品危害防制條例
【裁判全文】
臺灣高等法院臺中分院刑事判決        98年度上訴字第1017號
上  訴  人
即  被  告  陳建忠
選任辯護人  張淑琪  律師
            黃鼎鈞  律師
            陳銘傑  律師
上列上訴人因違反毒品危害防制條例案件，不服臺灣臺中地方法
院98年度訴字第391號，中華民國98年3月27日第一審判決（起訴
案號：臺灣臺中地方法院檢察署97年度偵字第22879 號），提起
上訴，本院判決如下：
    主  文
上訴駁回。
    事  實
一、陳建忠（綽號「阿忠」、「育仔」），前因違反槍砲彈藥刀
    械管制條例案件，經臺灣臺中地方法院以93年度訴字第2118
    號分別判處有期徒刑1年3月、併科罰金新臺幣（下同）10萬
    元及有期徒刑1年5月、併科罰金10萬元，並定其應執行有期
    徒刑為2年6月、併科罰金15萬元確定，於民國（下同）96年
    1 月25日因縮短刑期假釋付保護管束出監（接續執行罰金易
    服勞役166日），嗣因減刑，迄96年7月16日始因保護管束期
    滿，假釋未經撤銷而視為執行完畢。詎猶不知悔改，為下列
    犯行：
（一）陳建忠明知甲基安非他命係經行政院公告列為毒品危害防
      制條例所列管之第二級毒品，不得持有，竟基於持有第二
      級毒品甲基安非他命之犯意，於97年5 月間某日，在臺中
      市○○○路之「米其汽車旅館」附近，向姓名年籍均不詳
      綽號「阿國」之成年男子，以新臺幣（下同）5,000元之
      代價，購買第二級毒品甲基安非他命1包（驗餘淨重0.081
      5公克）而持有之，並將之藏放於臺中市西屯區○○○路
      23 5巷18號10樓之5租屋處（此持有第二級毒品部分業經
      原審判處有期徒刑4月，被告上訴於本院後，於98年5月7
      日撤回上訴而告確定）。
（二）陳建忠明知海洛因係經行政院公告列為毒品危害防制條例
      所列管之第一級毒品，不得販賣，然其因染有施用第一級
      毒品海洛因之惡習，且經友人告知販賣海洛因有暴利可圖
      ，其因即將結婚急需用錢，竟意圖營利，基於販賣第一級
      毒品之犯意，於97年9 月20日前，先向女友黃雅鈴之母，
      以支付結婚費用及婚後生活費用為由，借款20萬元現金，
      其後再以其持用之門號0000000000號行動電話與真實姓名
      年籍均不詳綽號「阿龍」之成年男子聯絡後，相約於同年
      9 月20日18時許，在彰化縣彰化市○○路之「精誠中學」
      附近，由陳建忠以14萬元之價格，向該綽號「阿龍」之成
      年男子販入第一級毒品海洛因3包（驗餘分別淨重18.5833
      公克、37.5115公克及38.0472公克），擬日後以電子磅秤
      、分裝夾鏈袋等物將海洛因分裝為數小包，欲俟機出售予
      他人牟利，遂先將之藏放於其先前所承租位於彰化市○○
      路○段26巷23號3樓109室之租屋處內。
（三）陳建忠明知具有殺傷力之子彈，乃屬槍砲彈藥刀械管制條
      例第4 條所列管之彈藥，非經中央主管機關許可，不得無
      故持有之，竟仍基於持有子彈之犯意，於97年6、7月間某
      日，在彰化市○○路之「精誠中學」附近，以4 萬元之代
      價，向前開綽號「阿龍」之成年男子，購入具殺傷力之口
      徑9 mm制式子彈80顆（查獲後經試射27顆鑑驗），並將上
      開子彈攜回其事先所承租位於彰化市○○路○段26巷23號3
      樓109 室之租屋處藏放而持有之（此部分業經原審判處有
      期徒刑1年，併科罰金新臺幣6萬元，罰金如易服勞役，以
      新臺幣1千元折算1日，被告上訴於本院後，於98年5月7日
      撤回上訴而告確定）。
二、嗣於97年9 月23日晚上10時許，在陳建忠尚未販出海洛因之
    際，為警持臺灣臺中地方法院核發之搜索票，先至陳建忠位
    於臺中市西屯區○○○路235巷18號10樓之5租屋處，扣得陳
    建忠上述所持有之第二級毒品甲基安非他命1包（驗餘淨重
    0.0815 公克）、供秤重分裝毒品用之電子磅秤1台及供聯絡
    販入毒品用之NOKIA廠牌行動電話1支（含門號0000000000號
    SIM卡1 張）；又於同日晚上11時40分許，再至陳建忠位於
    彰化市○○路○段26巷23號3樓109室租屋處，扣得陳建忠所
    持有之上述制式子彈80顆、供秤重分裝毒品用之電子磅秤1
    台、第一級毒品海洛因3包（驗餘分別淨重18.5833公克、
    37.5115公克及38.0472公克）及伺機分裝出售毒品用之分裝
    夾鍊袋1包等物。
三、案經臺灣臺中地方法院檢察署檢察官指揮臺中市警察局偵辦
    後移送臺灣臺中地方法院檢察署檢察官偵查起訴。
    理  由
壹、證據能力部分
一、按被告以外之人（包括證人、鑑定人、告訴人、被害人及共
    同被告等）於審判外之言詞或書面陳述，除法律有規定者外
    ，不得作為證據。刑事訴訟法第159條第1項有明文規定。證
    人賴子傑、賴子明2人於警詢中所為之陳述，係屬審判外之
    陳述，查無任何法律規定有得為證據之例外事由，又經選任
    辯護人於原審及本院審判程序中爭執無證據能力，是依上開
    說明，應認為無證據能力，不得採為本案之證據。
二、按被告以外之人於審判外之陳述雖不符刑事訴訟法第 159條
    之 1至之4等4條之規定，而經當事人於審判程序同意作為證
    據，法院審酌該言詞陳述或書面陳述作成時之情況，認為適
    當者，亦得為證據；當事人、代理人或辯護人於法院調查證
    據時，知有刑事訴訟法第159條第1項不得為證據之情形，而
    未於言詞辯論終結前聲明異議者，視為有前項之同意，同法
    第159條之5定有明文。立法意旨在於傳聞證據未經當事人之
    反對詰問予以核實，原則上先予排除。惟若當事人已放棄反
    對詰問權，於審判程序中表明同意該等傳聞證據可作為證據
    ；或於言詞辯論終結前未聲明異議，基於尊重當事人對傳聞
    證據之處分權，及證據資料愈豐富，愈有助於真實發見之理
    念，且強化言詞辯論主義，使訴訟程序得以順暢進行，上開
    傳聞證據亦均具有證據能力。本案判決下列所引用之各該被
    告以外之人於審判外之陳述（包含書面陳述），性質上均屬
    傳聞證據，檢察官、被告、辯護人迄本院言詞辯論終結前，
    均未主張有刑事訴訟法第159條第1項不得為證據之情形，本
    院審認上開證據作成時之情況，認應無違法或不當情事，與
    本案待證事實間復具有相當之關聯性，以之作為證據應屬適
    當，依刑事訴訟法第 159條之5第2項之規定，均有證據能力
    。
貳、實體部分
一、訊據被告陳建忠固坦承遭查扣之第一級毒品海洛因3 包均係
    其以向未來岳母所借款20萬元中之14萬元，及以其所有之行
    動電話門號0000000000號作為聯絡工具，向姓名年籍均不詳
    綽號「阿龍」之成年男子，於97年9月20日18時許，在彰化
    縣彰化市○○路之「精誠中學」附近所購入而持有，惟矢口
    否認有意圖販賣而販入第一級毒品海洛因之犯行，辯稱：購
    買該3包海洛因是為了要供自己施用，後來發覺毒品數量太
    多才想要撥一些出去賣，伊是因為買多會比較便宜，所以才
    1次花了14萬元去買該3包海洛因云云。選任辯護人張淑琪律
    師為其辯護：被告自87年起即有多次吸用毒品前科，顯見其
    確有施用毒品惡習，是被告販入毒品係供自己吸食等語，並
    非不可想像，而購買毒品數量多寡與是否供販賣營利，並無
    絕對之關連，仍應參酌其他證據定之，公訴人以卷內通訊監
    察譯文內容顯示被告與綽號「阿偉」及賴子傑，互為討論毒
    品價格、數量次數頻繁，然「阿偉」並未到案，無法證實其
    與被告間之對話與毒品有關，另證人賴子傑在警詢供稱未曾
    向被告購買毒品，並不能證明被告有販賣海洛因以營利之意
    圖，另被告持有行動電話機具及SIM卡數量之多寡，與被告
    是否涉及販賣毒品之犯嫌，並無必然之關係，本件並無任何
    客觀事實足以證明被告販入之初即有營利之意圖，依罪疑唯
    輕法則，應為被告有利之認定等語；另選任辯護人黃鼎鈞律
    師為其辯護：被告於97年9月24日警詢及偵訊、97年10月13
    日偵訊、97年10月22日偵訊時均未供稱查扣之海洛因是要販
    賣才購入，至97年12月31日警詢時，被告才供稱一部分自己
    要吸食一部分要拿來賣云云，於原審又改稱非要販賣才購入
    等語，是被告先後確實有不一致之供述，不能只擷取其中曾
    說過購買海洛因準備要賣云云，以此不利被告之自白，作為
    判斷被告構成販賣海洛因犯行之主要依據；又被告花費14萬
    元購入海洛因當時，自己經濟能力雖有不逮，然不能以入不
    敷出來衡量施毒者之行為，又社會上常有施毒者為籌措購毒
    費用，而向親友借貸，甚至犯罪取得金錢，故不能以被告經
    濟狀況衡量其購買較多毒品即要販賣，又被告一次購買之海
    洛因數量雖不少，但施毒者因經濟狀況不佳，為期日後能持
    續吸毒，故而一次購入較多量之毒品欲降低價格，亦非悖於
    常情，是被告於購入後才覺得自己施用太多方起意要販賣，
    自非無理由，不能只憑購入較多數量，遽認購毒之始即有販
    賣之意圖云云。經查：
（一）被告於97年9月20日某時許，先以行動電話門號000000000
      0 號與綽號「阿龍」之成年男子聯絡購買海洛因之事宜，
      並於同日18時許相約在彰化縣彰化市○○路之「精誠中學
      」附近交易，由被告以現金14萬元，向該綽號「阿龍」之
      成年男子購得第一級毒品海洛因3 包，交易完畢後，由被
      告攜回藏放於其先前所承租位於彰化市○○路○ 段26巷23
      號3樓109室之租屋處內等事實，業據被告於警詢、偵查中
      及原審審理時坦承不諱，並有該3 包海洛因扣案可證，又
      扣案之該3 包海洛因，經送行政院衛生署草屯療養院以化
      學呈色法、氣相層析質譜分析法鑑定結果，檢出海洛因成
      分（驗餘分別淨重18.5833公克、37.5115公克及38.0472
      公克），亦有該療養院97年10月15日草療鑑字第09710006
      8 號鑑定書乙紙附卷可參（見臺灣臺中地方法院檢察署97
      年度偵字第22879 號偵查卷第56頁），是被告確實有於上
      開時、地，向綽號「阿龍」之成年男子，以14萬元之代價
      ，販入該3包海洛因之事實，應堪認定。
（二）按販賣毒品罪，以行為人有營利之意圖為必要。又販賣毒
      品罪，並不以販入之後復行賣出為構成要件，苟以營利為
      目的，將毒品販入或將之賣出，有一於此，其犯罪即經完
      成，縱尚未賣出，仍應成立販賣既遂罪，此觀最高法院88
      年度台上字第3898號判決意旨可供參照，是本件應予審酌
      者厥為：被告購買該3 包海洛因毒品，是否基於營利之意
      圖所為販入毒品之行為？
    1.查被告於97年12月31日警詢中曾供述坦承：「..... 海洛
      因3大包1小包（含袋重100.4公克）有一部分是自己要吸
      食有一部分是要拿來販賣的。... 分裝夾鏈袋是準備用來
      販賣海洛因時分裝用。」、「（問：你為何購買100.4公
      克的海洛因來販賣？）我有聽別人講說賣海洛因很好賺，
      所以我才去購買海洛因準備來販賣。」等語（參臺灣臺中
      地方法院檢察署97年度偵字第22879號偵查卷第87頁），
      且於同日檢察官訊問時亦供述坦承：「（問：你買這麼多
      海洛因，準備要販賣給誰？）我想過，我聽朋友說賣海洛
      因很好賺，因為我準備要結婚需要錢，才去買來要賣。（
      問：你100.4公克的海洛因，你用多少錢買？）14萬。（
      問：你準備賣多少錢？）我想過要摻萄葡糖來賣，但是還
      沒有賣，就被查獲了。（問：所以你準備販賣獲利，是要
      摻東西進去增加它的重量？）是。」等語（參上開偵查卷
      第101頁），且本案為警查獲時確有搜獲該3包海洛因、電
      子磅秤2台及分裝夾鏈袋1包等扣案可稽，足見被告意圖販
      賣而販入海洛因之自白與事實相符。雖被告嗣後於原審審
      理時翻異前詞，改供述：「（審判長問：你之前在97年12
      月31日警詢時，有說『我有聽別人講說賣海洛因很好賺，
      所以我才購買海洛因準備來販賣』表示你是為了要賣海洛
      因才去購買海洛因，與你今日所述不同，你有何意見？）
      我在警局中確實有講這些話，警方叫我東西要這樣講，說
      東西那麼多不可能自己施用，如果我這樣說沒有人會相信
      。（審判長：問警方叫你這樣承認你就承認？）是的，我
      當初買這些毒品一開始是我自己要施用，後來發現太多，
      才想要撥一點出去賣。」等語（參原審卷98年3月13日審
      判筆錄第10、11頁）；於本院審理時亦供稱：「（審判長
      問：從警詢、檢察官問話時，你有承認『我有聽別人講說
      賣海洛因很好賺，我準備要結婚、結婚需要錢，所以我才
      購買海洛因準備來販賣』，為何與那時所言的情形不同？
      ）關於這句話，我在當時12月31日的警詢、偵訊中是有這
      樣說，但是是因為我對於法律的認識尚淺、對於言語表達
      不是很好，警察說要我承認我是想販賣才去買這些的毒品
      準備來賣，我本身有施用毒品，是後來才發覺毒品太多才
      想要撥一些出去賣，是因為警察誤導我這二句話的意思是
      差不多的，我才誤以為是，到地檢、地院我都是那樣說」
      等語（見本院卷98年6月17日審理筆錄第12頁），惟被告
      於97年12月31日偵訊中既已供述：「（問：警方今日詢問
      你有無脅迫不當取供？）沒有，我有照我自己的意思陳述
      ，警方照我的意思記載。」等語（參上開偵查卷第100頁
      ），且於原審審理時亦自承：「（審判長問：警方有無施
      用什麼樣的手段讓你承認這些毒品當時是為了販賣而買入
      ？）警方並無對我刑求，也沒有恐嚇我要承認這件事情。
      」等語，顯見本件員警於製作被告此份詢問筆錄之過程，
      並無任何以強暴、脅迫等不正方法取供之情事，被告於本
      院以其於97年9月24日警詢及偵訊、97年10月13日偵訊、
      97 年10月22日偵訊時均未供稱查扣之海洛因是要販賣才
      購入等語，不能只擷取其中曾說過購買海洛因準備要賣，
      以此為不利被告之認定，否認上開自白犯罪之辯稱云云，
      應係臨訟卸責之詞，無足憑採。
    2.又查被告雖自承有施用海洛因之行為，且辯稱扣案之海洛
      因係伊自己要施用的，並非販入圖售云云，惟海洛因價格
      昂貴，且因臺灣氣候溫熱潮濕，海洛因容易受潮而耗損，
      保存不易，一般施用海洛因者大多分次購買微量之海洛因
      粉末約1千元、2千元施用，況被告於獲案之初陳稱即將結
      婚急需用錢，竟購買大量海洛因預備供日後自己施用，已
      與常情有悖。又依實務所見並文獻（Clarke's Isolati
      on and Identification of Drugs，Second Edetion）記
      載，海洛因一般「藥用劑量」為5至10毫克，最小致死量
      （即1次施用該量即可能致死）約為200毫克，用法為每4
      小時1劑次（每日6劑次），最高劑量10毫克／劑次，一般
      人每日最高海洛因毒品用量約60毫克（參94年12月司法院
      編法官辦理刑事案件參考手冊（一）毒品危害防制條例部
      分第296頁）。被告於原審準備程序中自承每月收入約2萬
      餘元，且施用海洛因之期間約有4、5個月，每次均以5千
      至1萬元之代價，購入約可施用3至4天的海洛因，可見被
      告之經濟狀況並不寬裕，其竟1次以14萬元之代價購買大
      量海洛因，且驗餘淨重合計高達94.142公克，依上開標準
      以每人每日最高施用劑量60毫克計算，足可供1569天使用
      。此參被告於原審準備程序中供述：當初伊向岳母借20萬
      元是想要支付結婚費用及後續要支付的房租及一些日常生
      活開銷等語（見原審卷第40頁），於原審審理時亦供述伊
      與妻黃雅玲之健保費已積欠10幾萬元，雖有辦分期，但擔
      憂工作不穩，才會向岳母借這筆錢來急用等語（見原審卷
      第111頁），足見被告之經濟狀況實在捉襟見肘，衡情實
      無可能僅為供自己施用毒品，且因大批購買毒品較為便宜
      ，而逕予動用預供結婚及日常生活開銷所借款而來之大部
      分款項去購買大量海洛因予以儲存；又正因被告係為籌措
      結婚費用及生活費用，復知悉販賣海洛因有暴利可圖，遂
      以支付結婚費用及婚後生活費用為由，向其岳母借款20萬
      元現金，欲以該借款販入海洛因後，再加價販出，藉此牟
      取暴利維生，此恰與被告於警詢及偵查中之自白相符；是
      依扣案物中既尚有電子磅秤、分裝夾鏈袋等物，堪信被告
      係購買後欲加以分裝再予售出，顯非僅供己施用而已。本
      案雖尚無證據可資證明被告已經販賣海洛因予何人，但審
      酌上述客觀情狀，被告於經濟困窘及其妻已懷孕之情狀下
      ，猶向岳母告貸錢款稱係籌備婚禮，竟1次以高達14萬元
      之資金大量購買海洛因，購買後未為特別防潮措施以供保
      存，及備有電子磅秤及分裝夾鏈袋欲加以分裝，顯示有意
      儘快處理售出，堪認被告於購買之初即有販入後轉售他人
      營利之目的，被告辯護人辯稱查扣之海洛因是要施用，購
      入後始另行起意要賣云云，要與實情不符，顯係臨訟砌詞
      卸責，亦不足採。
    3.毒品危害防制條例第4條第1項之販賣第一級毒品罪，不以
      販入後復行賣出為必要，祇要以營利為目的，而有販入或
      賣出二者其一之行為，即足構成。又認定犯罪事實所憑之
      證據，並不以直接證據為限，倘間接事實之本身，具有判
      斷直接事實存在之作用，亦有證據之機能，由間接事實為
      訴訟上之證明，而於通常一般人不致懷疑，而得確信其為
      真實之程度者，亦得為有罪之認定。被告雖否認其係意圖
      營利而販入海洛因毒品，惟參以近年來毒品之濫用，危害
      國民健康與社會安定日益嚴重，治安機關對於販賣或施用
      毒品之犯罪行為，無不嚴加查緝，各傳播媒體對於政府大
      力掃毒之決心亦再三報導，已使毒品不易取得且物稀價昂
      ，苟被告於買賣之過程中無利可圖，縱屬至愚，亦無甘冒
      被取締移送法辦判處重刑之危險而平白從事海洛因買賣之
      理，是其販入之價格必較其出售之價格為低，而有從中賺
      取買賣價差牟利之意圖及事實，應屬合理認定；又販賣毒
      品海洛因係違法行為，非可公然為之，而海洛因亦無公定
      價格，係可任意分裝增減分量，且每次買賣之價格、數量
      ，亦隨時依雙方之關係深淺、資力、需求量、對行情之認
      知、來源是否充裕、查緝是否嚴緊、購買者被查獲時供述
      購買對象之可能風險之評估等因素，而異其標準，機動調
      整，非可一概論之。從而販賣之利得，實難察得其交易實
      情，然販賣者從價差或量差中牟利，方式雖異，惟其販賣
      行為在意圖營利則屬同一。況販賣毒品之所謂販賣行為，
      係行為人基於營利之目的，而販入或賣出毒品而言。販賣
      毒品者，其主觀上須有營利之意圖，且客觀上有販賣（即
      販入或賣出）之行為，即足構成，至於實際上是否已經獲
      利，則非所問，即於有償讓與他人之初，係基於營利之意
      思，並著手實施，而因故無法高於購入之原價出售，最後
      不得不以原價或低於原價讓與他人時，仍屬販賣行為（最
      高法院93年度台上字第1651號判決要旨參照）；本件被告
      1次購入超乎一般施用毒品者所持有之數量或正常使用量
      之海洛因毒品，顯已非供個人施用，業如前述，則其花費
      14萬元購入該3包海洛因，若非將本求利，當無甘冒風險1
      次購入數量頗多價值非寡之毒品之理，且有關毒品之交易
      一向是政府嚴予取締、科予重刑之犯罪，茍無利得，豈有
      甘冒重典，而僅欲以原價轉讓他人之理。綜上，被告有為
      賺取差價牟利而販入第一級毒品海洛因之營利意圖甚明。
      此外，並有第一級毒品海洛因3包、門號0000000000號行
      動電話1支、電子磅秤2台及分裝夾鏈袋1 包扣案可資佐證
      。
（三）綜上所述，本件事證明確，被告販賣第一級毒品海洛因之
      犯行已堪認定。
二、按海洛因為毒品危害防制條例第2條第2項第1款所列之第一
    級毒品。又按毒品危害防制條例第4條第1項之販賣第一級毒
    品罪，不以販入之後復行賣出為要件；祇須以營利為目的，
    販入或賣出，有一於此，即已成立。而同條例第5條第1項之
    意圖販賣而持有第一級毒品罪，係指基於販賣以外之其他原
    因而持有，嗣始起意售賣者而言。因此行為人持有第一級毒
    品，有以主觀上營利售賣意圖而販入第一級毒品，其雖未及
    賣出，仍應論以販賣第一級毒品罪既遂罪責（最高法院90年
    度台上字第2046號判決意旨參照）。是依上開說明，被告所
    為犯罪事實欄一之（二）部分，係基於販賣以營利之意圖，
    而販入扣案之3包海洛因，核其所為，係犯毒品危害防制條
    例第4條第1項之販賣第一級毒品罪；其持有海洛因之低度行
    為，已為販賣海洛因之高度行為所吸收，不另論罪。被告曾
    因違反槍砲彈藥刀械管制條例案件，經臺灣臺中地方法院以
    93年度訴字第2118號分別判處有期徒刑1年3月、併科罰金10
    萬元及有期徒刑1年5月、併科罰金10萬元，並定其應執行有
    期徒刑為2年6月、併科罰金15萬元確定，於96年1月25日因
    縮短刑期假釋付保護管束出監（接續執行罰金易服勞役166
    日），嗣因減刑，迄96年7月16日始因保護管束期滿，假釋
    未經撤銷而視為執行完畢，有被告前案紀錄表在卷可稽，其
    於有期徒刑執行完畢後之5年以內，再犯本件有期徒刑以上
    罪，為累犯，應依刑法第47條第1項之規定加重其刑（惟販
    賣第一級毒品罪，其法定本刑為死刑、無期徒刑，依刑法第
    64、65條之規定，均不得加重外，餘均依法加重其刑）。又
    按販賣第一級毒品罪之法定刑為「死刑或無期徒刑；處無期
    徒刑者，得併科新臺幣一千萬元以下罰金」，然同為販賣第
    一級毒品之人，其原因動機不一，犯罪情節未必盡同，或有
    大盤毒梟者，亦有中、小盤之分，甚或僅止於吸毒者友儕間
    為求互通有無之有償轉讓者亦有之，其販賣行為所造成危害
    社會之程度自屬有異，法律科處此類犯罪，所設之法定最低
    本刑卻同為「無期徒刑，得併科新臺幣一千萬元以下罰金」
    ，不可謂不重。於此情形，倘依其情狀處以有期徒刑，即足
    以懲儆，並可達防衛社會之目的者，自非不可依客觀之犯行
    與主觀之惡性二者加以考量其情狀，是否有可憫恕之處，適
    用刑法第59條之規定酌量減輕其刑，期使個案裁判之量刑，
    能斟酌至當，符合比例原則。本件被告販入海洛因，未及轉
    手賣出，即為警查獲，以其情節論，惡性尚非重大不赦，只
    因一時貪念，致罹法定刑為死刑或無期徒刑之重典，相對於
    長期大量販賣毒品之大毒梟而言，被告對社會治安及國民健
    康之危害較小，倘亦處以死刑或無期徒刑，不免過苛，且無
    從與前開大毒梟之惡行有所區隔，是其犯罪情狀在客觀上足
    以引起一般人之同情，情節尚堪憫恕，若處以法定最低度之
    刑，猶嫌過重，爰依刑法第59條規定減輕其刑，故死刑減輕
    者，為無期徒刑；無期徒刑減輕者，為20年以下15年以上有
    期徒刑；罰金刑減輕至其刑二分之一。至選任辯護人張淑琪
    律師請求依98年5 月20日修正公布之毒品危害防制條例第17
    條第2 項「犯第4條至第8條之罪於偵查及審判中均自白者，
    減輕其刑」之規定，減輕其刑云云，惟新修正之毒品危害防
    制條例第17條第2項規定，雖於98年5月20日公布，然其未就
    施行日期另為規定，如依中央法規標準法第14條、第36條規
    定推論，上開修正條文係於公布後6個月始施行（參臺灣高
    等法院暨所屬法院因應新修正毒品危害防制條例施行法律問
    題研討會研討結果參照），又如依中央法規標準法第12條規
    定觀之，此之修法並無公布施行日期，乃立法技術未斟完備
    ，況本件被告於審判中均否認有何販賣第一級毒品犯行，並
    未自白犯罪，亦不符該修正條文之規定，辯護人上開所陳，
    並無理由，自無從邀此寬典，附此敘明。
三、原審經審理結果，認被告罪證明確，適用毒品危害防制條例
    第4條第1項、第18條第1項前段、第19條第1項，刑法第11條
    、第47條第1項、第59條、第38條第1項第2款等規定，並審
    酌被告明知毒品對於人體健康戕害甚深，竟意圖營利販入第
    一級毒品海洛因，及其所販入毒品第一級毒品海洛因之數量
    驗餘合計淨重94.142公克，數量不少，危害性亦甚大，然考
    及所販入之第一級毒品，未流入市面，尚未對社會發生實際
    危害，並無實際獲取犯罪所得，犯罪後態度等一切情狀，量
    處有期徒刑17年，復說明扣案之第一級毒品海洛因3包（驗
    餘分別淨重18.5833公克、37.5115公克及38.0472公克）均
    沒收銷燬，扣案之NOKIA廠牌行動電話1支（含門號00000000
    00號SIM卡壹張）、電子磅秤貳台及分裝夾鏈袋壹包均沒收
    之理由，以及扣案之海洛因1小包（驗餘淨重0.7711公克）
    、NOKIA廠牌行動電話2支（各插有門號0000 000000號及門
    號0000000000號SIM卡1張）、Sony Ericsson廠牌行動電話1
    支（內插有門號0000000000號SIM卡1張）、Sony Ericsson
    廠牌行動電話1支（內插有門號0000000000號SIM 卡1張）、
    QANTECH廠牌行動電話1支、橡膠槌子1把、現金5萬6千元等
    物均不為沒收諭知之理由（理由均詳如後述）。核其認事用
    法俱無不當，量刑亦稱允洽。被告陳建忠上訴仍執前詞否認
    有上開犯罪，惟本件被告犯行事證明確，已詳如前述，被告
    所辯顯係卸責之詞，被告上訴為無理由，應予駁回。
四、沒收部分：
（一）扣案之海洛因3包（驗餘分別淨重18.5833公克、37.5115
      公克及38.0472公克），為本案查獲之毒品危害防制條例
      所定之第一級毒品，均應依毒品危害防制條例第18條第1
      項前段之規定併同宣告沒收銷燬之。
（二）扣案之NOKIA廠牌行動電話1支（含門號0000000000號SIM
      卡1張），係被告持以聯絡綽號「阿龍」之成年男子販入
      第一級毒品海洛因使用之物，業據被告供明在卷；另被告
      係以扣案電子磅秤2台進行毒品秤重，復經被告敘明在卷
      ，且供販入毒品秤重分裝使用，則上開物品均屬被告用以
      從事販賣第一級毒品之犯罪工具，被告復供承上開扣案物
      品均為其所有（其中關於行動電話SIM卡部分，因該行動
      電話SIM卡於客戶申請門號並取得SIM卡時，即已取得該卡
      之所有權，所有權均移歸申請人或使用人，已非電信公司
      所有之物），均應依毒品危害防制條例第19條第1項之規
      定，諭知沒收。
（三）依毒品危害防制條例第19條第1項規定內容以觀，必須無
      法沒收之財物始有追徵其價額，或以其財產抵償之問題。
      如該等財物已經扣案，僅於主文宣告沒收即為已足，自無
      再諭知追徵價額或以財產抵償之必要（最高法院95年度台
      上字第5106號刑事判決參照）。上開行動電話及電子磅秤
      既均已扣案，應無不能沒收之問題，自毋庸併予諭知追徵
      價額或以財產抵償之旨。又犯販賣毒品罪者，其供犯罪所
      用之財物，固應優先適用毒品危害防制條例第19條第1項
      義務沒收之規定，予以沒收；但如係供犯罪預備之物，則
      不能適用上開特別規定，而須依刑法第38條第1項第2款為
      沒收之宣告（最高法院96年度台上字第5109、5360號刑事
      判決參照）。扣案之分裝夾鏈袋1包確係被告所有，此經
      被告供承至明，被告既販入扣案毒品伺機分裝出售，則該
      等分裝夾鏈袋當係為伺機分裝出售而用，然被告既未實際
      用於分裝其所欲販賣之海洛因，應認僅係預備供將來分裝
      毒品之用，尚屬供犯罪預備之用，揆諸前揭說明，仍應依
      刑法第38條第1項第2款之規定，諭知沒收。
（四）至扣案之海洛因1小包（驗餘淨重0.7711公克），因係呈
      白色粉末，與被告自綽號「阿龍」之成年男子處意圖販賣
      而販入之該3包海洛因係呈白色塊狀迥異，參以被告自承
      其有施用海洛因毒品之習慣，且該包海洛因之數量亦核與
      被告自承每次購買供自己施用之數量相仿，再本件被告為
      警查獲時所採集之尿液送驗結果，確呈人體施用海洛因後
      代謝之嗎啡陽性反應，有中山醫學大學附設醫院檢驗科藥
      物檢測中心出具之尿液檢驗報告在卷足稽（參上開偵查卷
      第63頁），足認該1小包海洛因應係被告為供自己施用而
      購入無訛；而被告施用海洛因毒品之犯行既經臺灣臺中地
      方法院以97年度毒聲字第655號裁定送觀察勒戒，則此1小
      包海洛因應俟該案觀察勒戒或強制戒治執行完畢後，由檢
      察官為不起訴處分後，再由檢察官以其施用海洛因毒品之
      犯行業經不起訴處分為由，單獨向臺灣臺中地方法院聲請
      宣告沒收銷燬之。
（五）扣案NOKIA廠牌行動電話2支（各插有門號0000000000號及
      門號0000000000號SIM卡1張）、Sony Ericsson廠牌行動
      電話1支（內插有門號0000000000號SIM卡1張）雖均係被
      告所有，而扣案之Sony Ericsson廠牌行動電話1支（內插
      有門號0000000000號SIM卡1張）及QANTECH廠牌行動電話1
      支則係被告之妻黃雅玲所有，然均經檢察官認係被告所申
      辦作為日後販賣第一級毒品海洛因時聯絡使用，惟本案既
      僅認定被告販賣第一級毒品海洛因之犯行尚進行至販入行
      為而已，且遍查卷內全部事證亦無證據足資認定扣案之上
      開5支行動電話確均係被告所有，預備供將來販售海洛因
      毒品聯絡之用，爰均不併予宣告沒收。
（六）扣案之橡膠槌子1把，雖係被告所有，然因被告意圖販賣
      而販入之該3包海洛因尚呈白色塊狀，無證據證明被告確
      實有以扣案之該把橡膠槌子敲碎該塊狀海洛因而分裝預備
      販售，且被告於警詢中亦辯稱該把橡膠槌子係伊用來釘釘
      子掛物品使用的等語，故亦不為沒收之宣告。
（七）扣案之現金5萬6千元，因本件被告尚未及賣出海洛因，無
      證據證明係其販賣第一級毒品海洛因所得，故難認與本件
      販賣第一級毒品之上開犯行有何直接關連性，亦不併為沒
      收之諭知，附此敘明。
參、按捨棄上訴權及撤回上訴，應以書狀為之。但於審判期日，
    得以言詞為之。捨棄上訴權或撤回上訴者，喪失其上訴權，
    刑事訴訟法第358條第1 項及第359條分別定有明文。又當事
    人於撤回上訴後又聲明不服，請求再為審判者，在第二審法
    院應依據刑事訴訟法第359條（即現行法第367條）規定以判
    決駁回上訴，最高法院亦著有29年抗字第44號判例可資參照
    。查被告陳建忠於98年5月7日移審經本院訊問時，當場以書
    面撤回持有第二級毒品罪及未經許可持有子彈罪部分之上訴
    ，有該日訊問筆錄及被告陳建忠親筆簽名之撤回上訴聲請書
    附卷可稽（見本院卷第23頁、第24頁），是依前揭規定，就
    持有第二級毒品罪及未經許可持有子彈罪部分，已生撤回上
    訴及喪失上訴權之效力，被告陳建忠嗣後於98年6月5日復狀
    請仍准就該部分上訴，顯不合法，應予駁回，亦附此敘明。
據上論斷，應依刑事訴訟法第367條前段、第368條，判決如主文
。
本案經檢察官徐松奎到庭執行職務。
中    華    民    國    98    年    7     月    8     日
            刑事第七庭    審判長法  官  林  榮  龍
                                法  官  江  錫  麟
                                法  官  張  惠  立
上列正本證明與原本無異。
如不服本判決應於收受送達後十日內向本院提出上訴書狀，其未
敘述上訴理由者，並得於提起上訴後十日內向本院補提理由書 (
均須按他造當事人之人數附繕本)「切勿逕送上級法院」。
                                書記官  陳  慈  傳
中    華    民    國    98    年    7     月    13    日
附錄：本案論罪科刑法條全文
毒品危害防制條例第4條第1項：
製造、運輸、販賣第1級毒品者，處死刑或無期徒刑；處無期徒
刑者，得併科新臺幣 1 千萬元以下罰金。

司法院資訊處製作；財團法人民間司法改革基金會備份。
